臺灣臺南地方法院刑事判決　　　　　　　94年度訴字第462號
公　訴　人　臺灣臺南地方法院檢察署檢察官
被　　　告　甲○○　男　36歲.
指定辯護人　本院公設辯護人林宜靜
上列被告因殺人未遂案件，經檢察官提起公訴（九十四年度營偵
字第一四三號），本院判決如下：
    主  文
甲○○傷害人之身體，處有期徒刑壹年。
    事  實
一甲○○前於民國九十四年一月十二日十三時二十分許，因不滿
  丙○○談論其家中隱私，憤而基於傷害之犯意，前往丙○○擔
  任廟公之臺南縣白河鎮蓮潭里九鄰大安宮廟內，持其家人所有
  之鋒利柴刀一把（全長三十二點五公分、一體成型之鐵質刀柄
  及刀刃，刃部二十二點五公分、金屬刀柄十公分），高舉過頭
  ，由上往下朝丙○○揮砍，致丙○○受有頭部外傷合併左眼瞼
  撕裂傷（四公分）之傷害，丙○○返身逃跑，甲○○再分別持
  上開柴刀之刀背、刀刃砍向丙○○之背部、腳部，再以腳踢丙
  ○○下巴，丙○○因而跌倒在地，受有背部挫傷、下頷挫傷瘀
  青、左側足踝挫傷及撕裂傷（二公分）、雙側膝蓋擦傷等傷害
  ，並因體力不支昏倒在地，丙○○見狀即騎乘機車離去。未幾
  ，丙○○甦醒，乃致電其女徐賴雀並報警，嗣員警據報，循線
  在臺南縣白河鎮○○里○鄰○○路上攔截甲○○，在其褲子右
  口袋發現刀柄裸露在外之上述柴刀，乃當場逮捕之，並扣得該
  柴刀一把。
二案經丙○○訴請臺南縣警察局歸仁分局報請臺灣臺南地方法院
  檢察署檢察官偵查起訴。
    理  由
一上開事實，核與告訴人即丙○○於本院審理中以證人身份具結
  後證述之情節大致相符（見本院卷第六十至六十六頁），且被
  告於警訊時已供承持扣案柴刀，以刀刃由上往下對丙○○揮砍
  （見警卷第三、四頁），並於偵查中坦認有用腳踢告訴人丙○
  ○下巴（見偵查卷第十五頁），復於本院審理中坦承持柴刀對
  告訴人丙○○揮砍成傷之犯行（見本院卷第七十四頁）。又告
  訴人丙○○當日遭被告持柴刀揮砍後受有頭部外傷合併左眼瞼
  撕裂傷（四公分）、下頷挫傷瘀青、雙側膝蓋擦傷、左側足踝
  挫傷及撕裂傷（二公分）、背部挫傷等傷害，亦有奇美醫院柳
  營分院診斷證明書二份及丙○○傷勢照片五張在卷可稽（見警
  卷第十一、十六、十七、十九頁；偵查卷第二十七頁）。再扣
  案柴刀，經本院當庭勘驗結果為：該柴刀刀柄及刀刃均為鐵質
  ，一體成型，刃部長度為二十二點五公分，金屬刀柄部分長度
  十公分，刃部最寬處端有警員以標籤紙註明血跡之處，該處有
  二點暗紅色的痕跡，亦有審判筆錄可憑（見本院卷第七十一頁
  ）。衡諸經驗法則，被告持扣案柴刀，以刀刃揮砍丙○○頭部
  及腳踝、以刀背砍丙○○背部、以腳踹丙○○下巴，丙○○因
  而跌倒之過程，確實可能分別造成丙○○左眼瞼及腳踝撕裂傷
  、腳踝挫傷、背部挫傷、下頷挫瘀傷、及雙側膝蓋擦等傷害。
二被告先後辯稱：伊是用刀背砍丙○○二刀，拉扯中才揮砍到頭
  部；丙○○頭上的傷勢伊沒印象，但是背部、腳部的傷，是以
  刀背敲的云云。然查：
(一)被告甲○○於初次接受警詢時即陳稱：「我持柴刀砍傷丙○○
  頭部及左腳腳踝」、「（你如何揮刀砍傷丙○○？）我持柴刀
  係以刀刃由上往下砍傷丙○○」、「（你在筆錄中係以刀背砍
  傷丙○○，但警方詢問你時又說是刀刃砍傷丙○○你作何解釋
  ？）現在製作筆錄我都老實說明，我是用刀刃砍傷丙○○才是
  對的」、「柴刀刀刃末端之血跡是砍傷丙○○所致」等語（見
  警卷第三、四頁），且證人即當日第一位到達現場處理之員警
  戴添勝亦證稱：警訊時被告甲○○有承認以刀刃砍丙○○，並
  說刀子上的血跡是砍丙○○時造成的，伊當時有檢查柴刀，柴
  刀的刃部上面有血跡，已經乾了等語（見本院第六十八、六十
  九頁），此亦為被告所是認（見本院卷第七十一頁）。而扣案
  柴刀刃部頂端警員以標籤註明血跡之處，確有二點暗紅色痕跡
  ( 前已述及)。是被告於警詢中之供述核與證人戴添勝所述及
  扣案柴刀所示跡證相符。
(二)依據診斷證明書所載，告訴人丙○○之右眼瞼及左踝均係「撕
  裂傷」，核與丙○○背部、左側足踝之「挫傷」及雙側膝蓋「
  擦傷」等傷勢有別，而衡諸一般醫學常識推斷，「撕裂傷」應
  係銳利器械造成，「挫傷」乃鈍器傷，「擦傷」乃人體皮膚與
  粗糙物品磨擦所造成（例如跌倒時磨擦地面）；再觀之警卷所
  附丙○○受傷相片顯示，丙○○遭砍傷之左眼瞼有腫脹瘀血現
  象，衡諸常理，刀背較刀刃為粗鈍，若以刀刃揮砍，因其接觸
  面較小且鋒利，微小之力道已足以造成眼瞼腫脹，若以刀背揮
  砍，欲造成眼瞼腫脹達此程度，必經相當程度之重擊，若此，
  丙○○之眼球必因此重擊而同時受有嚴重傷害，非僅僅傷及眼
  瞼而已，惟據上開診斷證明書所載，丙○○之眼球並未受傷，
  且由丙○○在本院證稱：伊原在廟內擔任廟公，有幫人解籤，
  現在還在幫人解籤，還看得懂籤文等語（見本院卷第六十五、
  六十六頁），亦可獲悉其視力並未受損。
(三)綜合上開被告於警訊中之供述及丙○○所受之傷勢研判，丙○
  ○眼瞼及左踝之撕裂傷應係被告持扣案柴刀刀刃砍傷，至於其
  他背部、左踝之挫傷應係被告持該把刀之刀背砍傷造成等節堪
  以認定。被告上開辯解，應係事後卸責之詞，要無足取。本件
  事證明確，被告傷害犯行足以認定，應依法論科。
三核被告甲○○所為，係犯刑法第二百七十七條第一項之傷害罪
  。被告於密接之時間，先後接續持刀砍傷丙○○之行為，乃基
  於單一傷害犯意所為數舉動之接續實施，應認為係接續犯，而
  為單純之一罪。起訴書「證據」欄部分，關於「王杜旺隆之指
  證」，係「丙○○之指證」之誤，公訴檢察官已於本院審理時
  當庭更正（見本院卷第四十一頁）；另被告追打丙○○之過程
  中，亦有造成賴某受有下頷挫傷瘀青之傷害乙節，已如前述，
  公訴意旨就此部分顯係漏載，附此敘明。又公訴人認被告涉犯
  刑法第二百七十一條第二項、第一項殺人未遂罪嫌，無非係以
  ：(一)被告於警訊中自白有以刀刃砍傷丙○○；(二)證人徐賴雀、
  陳文樹、丙○○之指證；(三)診斷證明書及扣案之柴刀；(四)被告
  所持之柴刀甚為鋒利，不論被告係以刀刃或刀背朝被害人丙○
  ○揮砍，均有致死之可能，若被害人丙○○未以手阻擋，則將
  造成死亡之結果，其僅眉毛（應係眼瞼之誤）受有撕裂傷，乃
  因丙○○以手阻擋之故，因認為被告確有殺人故意等語。惟衡
  諸經驗法則，基於傷害犯意而致人受輕傷結果有之，或致人受
  重傷，甚且死亡之結果者亦有之，此乃因在肢體衝突過程中，
  因時間短暫，衝突者之間，彼此均處於緊張之情緒中，無暇思
  慮衡量下手方位及輕重，是即便基於普通傷害之犯意，亦可能
  因行為失當而造成更重大傷害甚至致死之結果。而按殺人未遂
  與傷害之區別，本在行為人行兇之際，是否存有殺人之意為斷
  。然被告於攻擊之際，是否具有殺人之故意，本係其內心想法
  ，若非被告自白，外人無從窺知，通常僅能由被告行為動機、
  原因，行諸於外之客觀行為及行為當時相關情狀，綜合而為認
  定，而受傷處所是否致命部位，及傷痕之多寡、輕重如何，僅
  係供認定有無殺意參考之一，自不得僅以此即為區別殺人未遂
  與傷害之絕對標準，最高法院十九年上字第七一八號著有判例
  可資參照。經查：
(一)被告於警、偵、審中即一再否認有殺死丙○○之意思，陳稱：
  伊只是要教訓丙○○等語。而依診斷證明書所載丙○○所受之
  傷勢，多集中在非身體重要、脆弱部位之背部、足部，且多為
  挫傷、擦傷或足部小範圍之撕裂等輕傷害，最為嚴重者即身體
  重要部位之左眼瞼有四公分之撕裂傷，然丙○○左眼瞼雖有腫
  脹，惟其視力並未受有影響乙節，已如前述，而衡諸一般醫學
  常識，眼球為人體之重要且脆弱部位，若被告用力揮砍，不可
  能僅僅使眼瞼受淺層撕裂傷，未傷及與眼瞼密接之眼球部位；
  再證人戴添勝亦於本院審理時結證稱；伊去的時候，丙○○的
  左眉毛傷口已經包紮，伊有將紗布翻起來看，印象中目視觀察
  傷口沒有很深等語（見本院卷第六十八頁），是丙○○所受頭
  部之傷害應屬輕傷。又且被告正值壯年，身體狀況良好，不論
  力氣、耐力，均勝於長其四十二歲之告訴人丙○○，若其果有
  殺害告訴人之意，則其持扣案之柴刀猛力朝告訴人頭部砍下，
  縱然被告訴人以手撥擋，亦不可能僅造成告訴人上述輕度傷勢
  ，是被告揮刀之力道不大，堪以認定。
(二)丙○○當日遭被告甲○○揮砍成傷後，即倒地不起，被告並未
  繼續對丙○○為任何攻擊行為乙節，業據告訴人丙○○與證人
  徐賴雀結證在卷（分見本院卷第六十五頁、偵查卷第四十一頁
  ），若被告果有殺害丙○○之意思，則當乘丙○○虛弱無力反
  抗之際，繼續追搫，即可輕易取其性命，惟被告捨此不為，依
  此觀之，實難認其確有殺害丙○○之故意。
(三)又證人戴添勝另結證稱：伊是第一位到場的警員，救護車也剛
  好到場，伊看到丙○○，但是被告不在。現場多處血跡分布，
  伊看到的都有以數位相機拍攝下來，如警卷照片所示。甲○○
  將柴刀放在口袋，伊看到把它取出扣案，當時甲○○口袋外觀
  上沒有看到血等語（見本院卷第六十六至七十頁），再觀諸警
  卷所附現場相片所示，現場血跡分布零散，且有遭拉長拖曳之
  現象，參以告訴人丙○○證述其當日昏倒後復起身報警乙節以
  觀，照片上之血跡應係丙○○拖行地板產生，非因血流量大而
  四處滴流，其流血量非大乙節，同堪認定。是被告雖於持刀揮
  砍丙○○成傷後未留在現場救護，亦難認其有放任丙○○流血
  過多致死之殺人之不確定故意，附此敘明。
四綜上，本院依據前述被告持刀砍劃丙○○之部位、力道、所造
  成之傷勢、被告未利用其年紀、力氣相差懸殊之有利情勢及丙
  ○○已遭砍傷之劣勢地位而繼續持刀攻擊丙○○，及引發被告
  本件衝動暴行係起因於丙○○談論被告家中隱私之細故，並非
  有何非致人於死之深仇大恨，認為被告應無殺人之動機，且客
  觀情狀亦無法證明被告有殺人犯意等節，綜合判斷，認為被告
  應無殺人之故意，其辯稱：伊非基於殺人之故意傷害告訴人等
  語，應可採信。從而，公訴人認被告涉有刑法第二百七十一條
  第一項、第二項之殺人未遂罪嫌，尚有未洽，惟起訴事實相同
  ，爰依法變更起訴法條。
五爰審酌被告素行良好，並無前科，因微小細故引發本次爭端，
  未慮及丙○○乃一年邁老者，與其年紀及力氣均相差懸殊之情
  狀，率然持鋒利柴刀找告訴人理論，並因此造成告訴人受傷，
  其犯罪之手段有相當危害性，且迄今尚未與告訴人和解，尋求
  其原諒，犯罪後坦承犯行之態度等一切情狀，量處如主文所示
  之刑，以資懲儆。扣案之柴刀一把，雖被告犯罪所用之物，惟
  被告否認為其所有，其陳稱：係其家裡使用，家中戶長為伊兄
  長等語，尚符情理，且綜觀全卷，亦無任何證據證明為被告所
  有之物，是無從宣告沒收，檢察官聲請依刑法第三十八條第一
  項第二款宣告沒收，尚屬無據，併此敘明。
據上論斷，應依刑事訴訟法第二百九十九條第一項前段、第三百
條，刑法第二百七十七條第一項、罰金罰鍰提高標準條例第一條
前段，判決如主文。
本案經檢察官乙○○到庭執行職務
中　　華　　民　　國　　94　　年　　7 　　月　　8 　　日
　　　　　　　　　刑事第三庭  審判長法　官　陳欽賢
　　　　　　　　　　　　　　　　　　法　官  黃光進
　　　　　　　　　　　　　　　　　　法　官　莊玉熙
以上正本證明與原本無異。
如不服本判決，應於收受送達後10日內向本院提出上訴書狀（應
附繕本）。
　　　　　　　　　　　　　　　　　　書記官　陳靜娟
中　　華　　民　　國　　94　　年　　7　 　月　　19　　日
附錄本案論罪科刑法條：
刑法第二百七十七條
傷害人之身體或健康者，處三年以下有期徒刑、拘役或一千元以
下罰金。
犯前項之罪因而致人於死者，處無期徒刑或七年以上有期徒刑；
致重傷者，處三年以上十年以下有期徒刑。
